【裁判字號】    95,裁,2824
【裁判日期】    951214
【裁判案由】    聲請停止執行
【裁判全文】
最  高  行  政  法  院  裁  定
                                     95年度裁字第02824號
抗  告  人  甲○○
上列抗告人因與相對人苗栗縣政府間聲請停止執行事件，對於中
華民國95年9月14日臺中高等行政法院95年度停字第17號裁定提
起抗告，本院裁定如下︰
    主  文
抗告駁回。
抗告訴訟費用由抗告人負擔。
    理  由
一、按抗告法院認抗告為不合法或無理由者，應為駁回抗告之裁
    定。
二、查本件訴外人邱瑞雲於民國92年11月5日，向相對人申准同
    意於苗栗縣公館鄉○○○段第292–41、122–1地號土地上
    施作駁坎。嗣經相對人以邱瑞雲未依所核定之水土保持計畫
    實施水土保持之處理與維護，乃裁處邱瑞雲新台幣（下同）
    10萬元罰鍰，命其應立即停止一切非法開發使用行為，並應
    恢復原狀。邱瑞雲不服，提起訴願，經訴願決定機關以擋土
    牆等違規工程之實際承造施工人係抗告人，照片亦顯示工地
    負責人為抗告人，足證抗告人乃本件之實際違規行為人，依
    法亦應予處罰並命其負恢復原狀之責。乃將原處分關於命邱
    瑞雲拆除擋土牆鋼筋、回復原狀，及系爭土地恢復原狀並植
    生部分撤銷，由相對人就抗告人違規部分，於2個月內查明
    事實後另為適法之處理。嗣經相對人以抗告人未依所核定之
    水土保持計畫實施水土保持之處理與維護，違反行為時水土
    保持法第23條第1項之規定，乃以93年7月6日府農保字第093
    00069578號函裁處抗告人10萬元罰鍰，並命其應立即停止一
    切非法開發使用行為。抗告人不服，循序提起行政訴訟，經
    原審法院以93年度訴字第560號判決「原處分及訴願決定均
    撤銷」，嗣相對人據前開判決撤銷意旨，以抗告人未經申請
    擅自於系爭土地上開挖整地、興建擋土牆，違反行為時水土
    保持法第12條及第23條第2項規定，乃以94年4月20日府農保
    字第09400437851號函裁處抗告人罰鍰10萬元，並令立即停
    工，抗告人不服，循序提起行政訴訟，經原審法院94年度訴
    字第471號判決駁回，其對之不服，提起上訴，繫屬本院中
    。抗告人復執前揭起訴意旨，對原處分聲請停止執行。經原
    審原裁定以：按所謂原處分之執行將發生難於回復之損害，
    係指其損害不能回復原狀，或不能以金錢賠償，或在一般社
    會通念上，如為執行可認達到回復困難程度而言。經查相對
    人94年4月20日府農保字第09400437851號函有關裁處10萬元
    罰鍰部分，聲請人縱因該處分之執行受有損害，在一般社會
    通念上，並非不能以金錢賠償或回復，難謂將發生難於回復
    之損害，核與首揭停止執行之要件不符，其聲請自不應准許
    ，應予駁回。
三、本件抗告意旨略謂：抗告人存款僅供水、電及電話費等費用
    扣款，若執行，將遭停水、停電及停話等不可回復之損害，
    原處分、訴願決定既經鈞院判決廢棄，相對人以同一案件再
    為罰鍰，顯有不當，原裁定未予審酌，係屬不當，請予廢棄
    等語。
四、按「行政訴訟繫屬中，行政法院認為原處分或決定之執行，
    將發生難於回復之損害，且有急迫情事者，得依職權或依聲
    請裁定停止執行」，為行政訴訟法第116條第2項前段所明定
    。依上開規定，停止執行，以原處分或決定之執行，將發生
    難以回復之損害，且有急迫情事為要件。而所謂難以回復之
    損害，係指其損害不能回復原狀，或不能以金錢賠償，或在
    社會一般通念上，如為執行可認達到回復困難之程度而言。
    查抗告人係因水土保持法事件，為相對人裁處10萬元罰鍰，
    抗告人受執行者既為如上罰鍰之金錢給付義務，縱予執行，
    尚難謂將發生難於回復之損害，原審以前揭理由，裁定駁回
    抗告人停止執行之聲請，並無不合，其抗告難認有理由，應
    予駁回。
五、依行政訴訟法第104條、民事訴訟法第95條、第78條，裁定
    如主文。
中    華    民    國    95    年    12    月    14    日
                  第五庭審判長法  官  鄭  淑  貞
                              法  官  黃  合  文
                              法  官  吳  明  鴻
                              法  官  鄭  小  康
                              法  官  帥  嘉  寶
以  上  正  本  證  明  與  原  本  無  異
中    華    民    國    95    年    12    月    15    日
                              書記官  郭  育  玎


司法院資訊處製作；財團法人民間司法改革基金會備份。
